【裁判字號】    97,上訴,132
【裁判日期】    970429
【裁判案由】    違反槍砲彈藥刀械管制條例等
【裁判全文】
臺灣高等法院臺中分院刑事判決         97年度上訴字第132號
上  訴  人
即  被  告  乙○○
選任辯護人  黃淑真律師
上列上訴人因違反槍砲彈藥刀械管制條例等案件，不服臺灣彰化
地方法院中華民國96年11月15日第一審判決（民國96年度訴字第
120號，起訴案號：臺灣彰化地方法院檢察署民國95年度偵字第
10629號），提起上訴，本院判決如下：
    主  文
上訴駁回。
    事  實
一、緣有已判刑確定之丙○○明知未經中央主管機關許可，不得
    持有槍砲彈藥刀械管制條例所管制之槍彈，竟仍基於持有手
    槍及子彈之犯意，於民國九十五年九月間某日，在彰化縣北
    斗鎮地○路附近之夜市，因真實姓名年籍不詳、綽號「大豬
    木」之成年友人急需現金，乃以新臺幣（下同）十八萬元半
    買半週轉之方式，向「大豬木」購得捷克ＣＺ廠一００型口
    徑九ｍｍ制式半自動手槍一支（含彈匣二個，槍枝管制編號
    0000000000號）及口徑九ｍｍ制式子彈二十顆，
    並自斯時起置於其不知情女友乙○○位於彰化縣北斗鎮地○
    路六二巷四十號之住所房間內，復於同年月間某日，將上開
    槍彈移置於臺中市○○○路○段三十號二樓其住所房間內，
    而未經許可持有之。嗣丙○○因乙○○不滿弟弟甲○○不賺
    錢養家，屢向其抱怨，二人乃共謀教訓甲○○，而乙○○亦
    知槍彈業經管制，不得持有，竟於同年十一月十八日八時許
    ，與丙○○基於共同持有上開槍彈之犯意聯絡，由丙○○將
    裝有上開槍彈之藍色包包攜帶上車，丙○○即駕駛車牌號碼
    八Ｃ－八三七０號自用小客車，搭載乙○○自台中市返回乙○○位於彰化縣北斗鎮地○路六二巷四十號之住所，丙○○
    並於下車時，將上開制式半自動手槍一支（含彈匣一個，槍
    枝管制編號0000000000號）插在腰際，另一彈匣
    及制式子彈二十顆，則置於車上藍色包包內未帶下車。丙○○與乙○○進入上址住所後，二人旋同至二樓甲○○之房間
    喚醒熟睡中之甲○○，復另行基於以脅迫使人行無義務之事
    之犯意聯絡，由丙○○自其腰際取出上開制式半自動手槍一
    支，脅迫甲○○必須聽其教訓並跪在乙○○面前道歉，甲○○因而心生畏懼，乃依指示跪在乙○○面前道歉而為無義務
    之事，迨丙○○、乙○○達成目的，丙○○即將上開槍枝放
    入乙○○所背皮包內。甲○○因不甘受脅迫，乃於渠母王廖
    富偕同居人莊耀麟返家時呼救報警處理，並將已上車準備離
    去之丙○○自駕駛座拉下，乙○○見狀，為阻止甲○○拉扯
    丙○○，遂持路邊磚塊敲打甲○○頭部，恰為莊耀麟撥開而
    僅造成擦傷（傷害部分未據告訴）。嗣警方據報於同日九時
    四十分許前來，甲○○即告知警方乙○○皮包內藏有槍支，
    警方遂當場在乙○○所背皮包內扣得上開捷克ＣＺ廠一００
    型口徑九ｍｍ制式半自動手槍一支（含彈匣一個，槍枝管制
    編號0000000000號），復於丙○○車內，起獲口
    徑九ｍｍ制式子彈二十顆（因鑑驗試射十顆，僅餘十顆）及
    空彈匣一個，始悉上情。
二、案經彰化縣警察局北斗分局報告臺灣彰化地方法院檢察署檢
    察官偵查起訴。
    理  由
甲、關於證據能力部分
    按被告以外之人於偵查中向檢察官所為之陳述，除顯有不可
    信之情況者外，得為證據。刑事訴訟法第159條之1第2項定
    有明文，則甲○○在檢察官偵查中之證述並無顯有不可信之
    情況，自得為證據，合先敘明。至原審辯護人雖陳稱甲○○
    所提房間照片無證據能力，然照片係依機械之方式斷留存之
    影像，並非依憑人之記憶再加以轉述而得，要非供述證據，
    殊無「傳聞證據排除法則」之適用。另本案其他卷證所涵括
    之供述證據及非供述證據，經本院依法踐行調查證據程序，
    公訴人、被告、辯護人，均不爭執各該證據之證據能力，且
    亦查無依法應排除其證據能力之情形，是後述所引用證據之
    證據能力皆無疑義，併予敘明。
乙、論罪科刑部分
一、訊據上訴人即被告乙○○，矢口否認有於95年11月18日當天
    ，與丙○○共同持槍脅迫甲○○下跪道歉之犯行，辯稱當天
    其回北斗鎮地○路家中後，就直接上三樓房間，事後聽到二
    樓有聲音才下樓，不知丙○○有攜帶槍支到二樓教訓甲○○
    並要甲○○下跪之情事，其到二樓時甲○○向其下跪道歉時
    ，其也嚇了一跳，且事後也不知丙○○把槍放在其皮包內等
    語，然查：
（一）警方確實於九十五年十一月十八日九時四十分許，在彰化
      縣北斗鎮地○路六二巷四十號屋外，當場自被告乙○○所
      背皮包內，查獲上開捷克ＣＺ廠一００型口徑九ｍｍ制式
      半自動手槍一支（含彈匣一個，槍枝管制編號00000
      00000號），另於車牌號碼八Ｃ－八三七０號自用小
      客車內，起獲制式子彈二十顆及空彈匣一個乙節，業經被
      告乙○○於偵、審時坦認在卷，核與丙○○證述上開槍枝
      係其放入被告乙○○皮包內等情相符，亦據證人即本案查
      獲員警丁振先、鄭坤賀於原審審理時結證屬實，並有前開
      扣案之制式半自動手槍一支（含彈匣二個，槍枝管制編號
      0000000000號）及制式子彈二十顆（經送鑑後
      試射十顆，僅餘十顆）可資佐證。且該等扣案槍、彈經送
      請內政部警政署刑事警察局以性能檢驗法、制式子彈試射
      法、電解腐蝕法鑑驗結果，認：(一)送鑑制式手槍（含彈
      匣二個）（槍枝管制編號0000000000號），係
      捷克ＣＺ廠製一００型口徑九ｍｍ之制式半自動手槍，槍
      號已磨滅，經以電解腐蝕法重現結果，因磨滅過深無法重
      現，槍管內具六條右旋來復線，機械性能良好，可擊發同
      口徑制式子彈，具殺傷力；(二)子彈二十顆（試射十顆）
      ，均係口徑九ｍｍ制式子彈，皆具殺傷力等情，有該局九
      十五年十二月十二日刑鑑字第０九五０一七六四三二號槍
      彈鑑定書一件在卷可稽（見臺灣彰化地方法院檢察署九十
      五年度偵字第一０六二九號卷第六五頁）。
（二）被告乙○○於95年11月18日與丙○○共同持槍脅迫甲○○
      下跪道歉之犯行，已經甲○○在檢察官偵查中結證：「95
      年11月18日早上9時許，當時我在戶籍地的二樓睡覺，丙○○就是敲門找我，我開門之後，就說有事情請他等我睡
      醒之後再說，並回到床上半坐著，他因而不滿，他就以右
      手從腰部不知道何處拿出槍來指著我的頭，叫我一定要聽
      他講，不然要我一條腿或一條手，叫我自己選。之後我因
      為害怕，就坐在床上不敢亂動，之後他就數落我一頓，並
      說我沒有找工作，我對不起我姐姐，且叫我要跪在我姐姐
      面前道歉」，「我就按他的話做，就跪在我姐姐面前跟我
      姐姐道歉，當時我姐姐就在我的房間門口，她從一開始就
      在丙○○的身旁，並冷眼旁觀」，「之後丙○○就當著我
      的面叫我姐姐過去，當時乙○○把皮包背在身上，之後丙○○就叫她把皮包打開，並把槍放在乙○○的皮包，由乙○○背在身上」，「後來警察到了的時候，丙○○否認他
      有槍，是我跟警察說槍在乙○○的皮包內，警察才起出，
      該皮包乙○○從頭到尾都背著」（偵查卷第27、28頁）。
      嗣甲○○復於原審審理時，作證結稱：九十五年十一月十
      八日上午九時許渠在二樓房間睡覺，聽到丙○○敲門才起
      床，丙○○從腰間拿出一把槍指著渠的頭，當時渠很害怕
      就坐在床上，這時渠姐姐站在房門看，雙手環抱胸前，冷
      眼旁觀，皮包背在身上，沒有出面阻止，丙○○說渠姐在
      外面賺錢很辛苦，渠不尊重她，就拿槍叫渠到姊姊面前跪
      下，渠很害怕，就走到姊姊面前跪下，當時乙○○雙手環
      抱胸前，表情很恐怖，看起來冷血無情，渠跪下道歉後，
      他們二人覺得目的達到了，丙○○就叫渠站起來，那時渠
      姊姊還是站在房門口繼續看，都沒有阻止，當時乙○○從
      頭到尾都背著皮包，丙○○把皮包拉鍊打開，直接把槍放
      在皮包內，乙○○並沒有把皮包拿下來；渠下跪之後，乙○○有打電話跟媽媽說替媽媽教訓兒子；之後乙○○就叫
      丙○○趕快走，渠就要拖延丙○○，假裝電腦壞掉，要丙○○幫忙修理，直到渠媽媽回來，渠就衝到樓下說他們有
      槍，乙○○、丙○○就要逃離，渠覺得受到很大侮辱，就
      從駕駛座把丙○○拉下來，乙○○看到這情形，就拿磚塊
      敲渠的後腦，但有被莊耀麟撥掉，警方到現場後，乙○○
      就裝作無事越走越遠，渠就告訴警察槍在皮包內，乙○○
      才停下等詞甚詳（見原審卷九十六年九月十二日審判筆錄
      第六至八頁）。稽之證人甲○○於偵查、審理時之證述，
      係經具結所為，如有虛偽不實，須受偽證罪之處罰，雖被
      告乙○○辯稱伊與證人甲○○自小感情不睦，惟被告乙○○與證人甲○○間頂多不常說話，並無深仇大怨，業據證
      人甲○○、證人即被告乙○○之母王廖富證陳在卷，倘被
      告乙○○未參與本案，伊二人又屬姊弟至親之關係，證人
      甲○○何須於偵訊、審理中多次堅指被告乙○○亦一同持
      槍脅迫證人甲○○下跪不移？豈有甘冒受偽證罪刑事追訴
      之風險，設詞構陷被告乙○○之可能？足見證人甲○○之
      上開證述，並非子虛，而可採信。參以證人王廖富亦在原
      審到庭具結證稱：「（案發當天乙○○是不是有打電話給
      你？說了何事？）有，我當時就保留不要講，她還要講出
      來，害自己。她說我幫你管教兒子，叫他跪下。」等情（
      見原審卷九十六年十月九日審判筆錄第十五頁），亦核與
      被告乙○○自承：當天早上甲○○向伊下跪道歉後，伊有
      打電話告訴媽媽甲○○下跪一事相符，以此相互勾稽，堪
      認被告丙○○、乙○○確有於九十五年十一月十八日，在
      被告乙○○上址住處共同持槍命甲○○下跪道歉無訛。
（三）已判刑確定之丙○○雖始終均供承僅其一人持槍要求甲○○聽其教訓並下跪，事後其將槍支放在被告乙○○皮包內
      ，乙○○均不知情等語，然在檢察官偵查中，經隔離訊問
      結果，丙○○供稱其在甲○○家中二樓房間內持槍坐著教
      訓甲○○時，乙○○在三樓，教訓完後其想抽煙就上樓找
      乙○○拿包包取煙出來，順便把槍放入包包，且係其與乙○○聽到狗叫時，二人一起要下樓，才叫甲○○在樓梯間
      下跪，順便向乙○○道歉，而乙○○則供稱：「丙○○有
      到三樓我的房間拿光碟等物，我一直在三樓我的房間澆花
      ，之後我聽到二樓有聲音，我下樓就看到甲○○跪在門口
      ，這時候包包一直在我身上，之後丙○○說他想要抽煙，
      我就拿包包給他，之後丙○○叫我拿煙灰缸，拿完之後我
      就下樓，在我下樓之前，甲○○都是跪著。」經檢察官訊
      以：「丙○○有無到三樓去跟妳拿包包」時，乙○○答稱
      ：「我是到二樓甲○○房間前，才拿包包給他的」（偵查
      卷第38頁、第39頁正反面）二人對於把槍放入乙○○皮包
      內之時間地點所供均不相符，且女用皮包內放置一把手槍
      ，重量明顯不同，持有人豈有不知之理，由於丙○○與乙○○二人感情甚篤，且已論及婚嫁，則丙○○不願意被告
      乙○○受牢獄之災，而為其作有利之供詞，乃人情之常，
      則丙○○所為有利被告之證詞，顯係迴護之詞，不足採信
      。參以丙○○在原審供稱其到甲○○房間喚醒甲○○，並
      自腰際取出手槍，要甲○○跪在乙○○面前道歉，甲○○
      道歉後，即將槍支放入乙○○所背之皮包內（原審卷一第
      12 7頁），足見被告與丙○○有共同持有槍彈之犯意。
（四）此外，復有照片二十幀附卷可稽，核與已判刑確定之丙○○自白其有持槍脅迫甲○○之情節相符，堪予採信；被告
      乙○○之辯解應係卸責之詞，要無足取。被告確有與丙○○共同持槍迫使甲○○下跪之犯行，堪以認定。
二、核被告所為，係犯槍砲彈藥刀械管制條例第7條第4項之未經
    許可持有制式手槍罪，同條例第12條第4項之未經許可持有
    子彈罪及刑法第304條之強制罪，被告乙○○與丙○○二人
    間有犯意聯絡及行為分擔，係為共同正犯。被告一持有行為
    ，同時觸犯上開持有手槍及持有子彈罪，為想像競合犯，應
    論以較重之未經許可持有手槍罪，被告所犯未經許可持有手
    槍罪與強制罪，二罪犯意各別，行為互殊，應予分論併罰。
    由於被告乙○○所犯槍砲彈藥刀械管制條例第七條第四項之
    非法持有槍枝罪，其法定刑為五年以上有期徒刑，併科新臺
    幣一千萬元以下罰金，觀諸被告乙○○前後持有該等扣案槍
    彈之時間非長，其惡性與犯罪情節較諸擁槍自重者有重大差
    異，對社會治安之危害較輕，本院衡以上情，認其犯罪情狀
    尚非無可憫恕，縱使科處最輕法定本刑猶嫌過重，在客觀上
    足以令人同情，爰依刑法第五十九條規定，就所犯持有槍枝
    罪，減輕其刑。被告乙○○本案強制罪部分之犯罪時間在九
    十六年四月二十四日以前，合於中華民國九十六年罪犯減刑
    條例第二條第一項第三款之減刑條件，應予減其宣告刑二分
    之一。至扣案之捷克ＣＺ廠一００型口徑九ｍｍ制式半自動
    手槍一支（含彈匣二個，槍枝管制編號000000000
    0號）及口徑九ｍｍ制式子彈十顆（扣案二十顆，送鑑後試
    射十顆），均係違禁物，應依刑法第三十八條第一項第一款
    之規定，宣告沒收之。另被告乙○○雖在原審聲請函查證人
    甲○○國中時期遭退學之記錄，以證明證人甲○○品行不佳
    ，證言之證明力堪虞，惟前開事實與本案之待證事實無涉，
    應無函調之必要，併予敘明。
三、原審以被告罪證明確，而適用槍砲彈藥刀械管制條例第7條
    第4項、第12條第4項，刑法第11條前段、第28條、第304條
    、第55條、第42條第3項、第38條第1項第1款、第51條第5款
    、第59條，刑法施行法第1條之1第1項、第2項前段，中華民
    國96年罪犯減刑條例第2條第1項第3款、第7條，對之分別科
    處有期徒刑2年6月，併科罰金新台幣5萬元及有期徒刑6月減
    為有期徒刑3月，並定應執行有期徒刑2年8月，併科罰金新
    台幣5萬元，及諭知罰金易服勞役之折算標準，扣案之捷克
    ＣＺ廠一００型口徑九ｍｍ制式半自動手槍一支（含彈匣二
    個，槍枝管制編號0000000000）口徑九ｍｍ制式子彈10顆均
    係違禁物而宣告沒收，認事用法均無不合，量刑亦屬適當，
    被告上訴意旨否認有與丙○○共同持有槍彈之犯意聯絡，其
    係無辜的，為無理由，應予駁回。至被告之辯護人請求輕判
    ，並請諭知緩刑，由於原審已依刑法第59條規定減輕其刑，
    而宣告刑逾二年，不符合宣告緩刑之要件，自不能諭知緩刑
    。
四、據上論斷，應依刑事訴訟法第368條判決如主文。
本案經檢察官丁○○到庭執行職務。
中    華    民    國    97    年    4    月     29    日
            刑事第八庭  審判長法  官  羅  得  村
                              法  官  劉  榮  服
                              法  官  吳  進  發
上列正本證明與原本無異。
槍砲部份得上訴。
餘不得上訴。
如不服本判決應於收受送達後十日內向本院提出上訴書狀，其未
敘述上訴之理由者並得於提起上訴後十日內向本院補提理由書（
均須按他造當事人之人數附繕本）。
                              書記官  陳  曉  青
中    華    民    國    97    年    4    月     29    日
附錄
槍砲彈藥刀械管制條例第7條第4項：
未經許可，持有、寄藏或意圖販賣而陳列第一項所列槍砲、彈藥
者，處五年以上有期徒刑，併科新台幣一千萬元以下罰金。
刑法第304條
以強暴、脅迫使人行無義務之事或妨害人行使權利者，處三年以
下有期徒刑、拘役或三百元以下罰金。


司法院資訊處製作；財團法人民間司法改革基金會備份。
